【裁判字號】    94,中簡上,593
【裁判日期】    950126
【裁判案由】    恐嚇取財
【裁判全文】
臺灣臺中地方法院刑事判決    九十四年度中簡上字第五九三號
上  訴  人  臺灣臺中地方法院檢察署檢察官
被      告  乙○○
上列上訴人因被告恐嚇取財案件，不服本院臺中簡易庭於中華民
國九十四年八月二日以九十四年度中簡字第二一七八號所為第一
審簡易判決（聲請案號：九十四年度偵字第一０三五五號），提
起上訴，本院管轄第二審之合議庭判決如下：
    主  文
上訴駁回。
    犯罪事實
一、乙○○之素行欠佳，曾因侵占罪、違反肅清煙毒管理條例案
    件及違反麻醉藥品管理條例案件，經本院以民國八十六年度
    易字第二六一九號、八十六年度訴字第六八七號及八十六年
    度中簡字第九六九號（簡易）判決分別判處有期徒刑七月、
    三年二月及四月（如易科罰金，以三百元折算一日）確定，
    再經本院以八十六年度聲字第二四五０號裁定合併定應執行
    刑為有期徒刑四年確定，嗣經送監執行後，於八十八年四月
    二十六日假釋中付保護管束出監，並於九十年三月四日縮刑
    期滿未經撤銷假釋，其未執行之刑，以已執行論。詎乙○○
    猶不知悔改，緣明知無故提供自己之金融機構活期儲蓄存款
    帳戶予並無任何信賴關係之他人任意使用，有使該他人利用
    為包含恐嚇取財在內等財產犯罪之被害人入戶匯款帳戶之可
    能，竟仍因缺錢購買毒品施用，基於即若因此而生幫助他人
    為恐嚇取財之犯罪結果亦不違背其本意之犯意，於受前開有
    期徒刑執行完畢後五年內之九十四年三月二十四日，經由自
    由時報刊登之收購帳戶存摺廣告，與一年約三、四十歲、自
    稱姓「李」之男子以電話取得聯繫後，約在臺中市○○區○
    ○路與崇德路口處之郵局會面，而以新臺幣（下同）一千五
    百元之代價，將其於九十四年三月八日向中國信託商業銀行
    西臺中分行所申請開立之000000000000號帳戶之存摺、印章
    、金融卡與金融卡密碼資料（連同自身之身分證影本），均
    交予該名男子，允其為任意使用。嗣該名男子或其轉交取得
    帳戶使用之人，果基於為自己不法所有之意圖，於九十四年
    四月二十六日晚上十一時五十分許及翌日上午十時許，接續
    撥打電話予自用小客車（車牌號碼：3155 -JH號）已於九十
    四年四月二十三日上午八時許前失竊之林美卿，向林美卿恫
    稱：車輛在伊之手上，須以十萬元贖回等語，致使林美卿因
    擔憂車輛無法尋回、受有更大之財產損害而心生畏懼，乃允
    諾給付三萬元之贖款，並依該名撥打電話者之指示，於九十
    四年四月二十七日中午十二時四十分許，前往臺南縣官田鄉
    ○○路二號之臺南官田隆田郵局，將三萬元之款項，匯入乙
    ○○之上開中國信託商業銀行西臺中分行帳戶內，致受有損
    害。乙○○即以此方式，幫助他人為恐嚇取財之行為。嗣林
    美卿之車輛並未尋回，乃報警循線查悉上情。
二、案經林美卿訴由臺南縣警察局麻豆分局轉臺中市警察局第一
    分局報告臺灣臺中地方法院檢察署檢察官聲請以簡易判決處
    刑。
    理  由
一、上開犯罪事實，業據被告乙○○坦承不諱，核與告訴人林美
    卿於警詢中之證、指述意旨相符，並有告訴人提出之郵政跨
    行匯款申請書一紙、中國信託商業銀行之系爭帳戶對帳單與
    印鑑卡各一份附卷可稽，是核被告之自白與事實相符，自堪
    採為認定犯罪事實之證據。本件事證明確，被告犯行堪以認
    定。
二、核被告乙○○所為，係犯刑法第三十條第一項、第三百四十
    六條第一項之幫助恐嚇取財罪，應依刑法第三十條第二項之
    規定，按正犯之刑減輕之。而查，被告曾因侵占罪、違反肅
    清煙毒管理條例案件及違反麻醉藥品管理條例案件，經本院
    以八十六年度易字第二六一九號、八十六年度訴字第六八七
    號及八十六年度中簡字第九六九號（簡易）判決分別判處有
    期徒刑七月、三年二月及四月（如易科罰金，以三百元折算
    一日）確定後，再經本院以八十六年度聲字第二四五０號裁
    定合併定應執行刑為有期徒刑四年確定，嗣經送監執行，於
    八十八年四月二十六日假釋中付保護管束出監，並於九十年
    三月四日縮刑期滿未經撤銷假釋，其未執行之刑，以已執行
    論等情，有其臺灣高等法院被告前案紀錄表在卷可按，其於
    受有期徒刑之執行完畢後五年內，再犯本件有期徒刑以上之
    罪，為累犯，應依刑法第四十七條之規定加重其刑，並先加
    重後減輕之。原審因於審酌刑法第五十七條各款所定之事由
    後，依前開條文及刑事訴訟法第四百四十九條第一項前段、
    第四百五十四條第二項、刑法第四十一條第一項前段與罰金
    罰鍰提高標準條例第一條前段、第二條之規定，逕以簡易判
    決處刑，量處被告六月之有期徒刑，並諭知如易科罰金，以
    三百元折算一日之標準，核其認事、用法均無違誤，量刑亦
    稱妥適。檢察官雖據告訴人林美卿之請求，提起本件上訴謂
    ：告訴人因本件恐嚇取財案之損失不菲（失竊之車輛價值七
    十餘萬元），且被告若非實際下手行竊或實施恐嚇之人，亦
    必為同犯罪集團之人，是其應為正犯，而非僅為幫助犯，原
    審僅判處被告六月得易科罰金之有期徒刑，量刑未免過輕等
    語。惟查，現今一般詐欺或恐嚇取財集團之成員，為躲避檢
    警之追緝，本以使用他人之金融機構帳戶為常，況本案並未
    查獲任何被告即為實施恐嚇取財行為之人之積極證據，亦未
    見有何其於事後親自提領、分得恐嚇取財款項或其他與前揭
    諸人具有犯意聯絡情形之事證存在，自不能以其單純提供帳
    戶供人使用之行為，遽認其已屬恐嚇取財之（共同）正犯。
    且其提供帳戶所能幫助之正犯行為，既僅及於恐嚇取財之部
    分，而不及於竊盜之部分，於刑罰之量度上，自應僅審酌告
    訴人因遭恐嚇取財而損失之金錢部分，至告訴人遭竊之車損
    部分，則不應計入，是依上所述，原審判決及所為量刑，實
    無任何不當之處，上訴意旨猶執前詞，指摘原判決不當，為
    無理由，應予駁回。
三、另臺灣臺南地方法院檢察署檢察官以九十四年度偵字第九三
    四號移送併辦意旨略謂：被告乙○○涉嫌於九十四年四月二
    十三日上午八時許前某時，竊取告訴人林美卿所有之3155-J
    H 號自用小客車，其此部分所為之犯行，與本件之犯罪事實
    相同，屬於實質上一罪，應由本院併予審理等語。惟查，被
    告於本件經認定之犯行，為恐嚇取財罪之幫助犯而非正犯，
    亦非竊盜罪之幫助犯，自無從認與該告訴人所指涉之竊盜犯
    行間，具有何實質上一罪或牽連犯之裁判上一罪關係，況遍
    閱該卷內之資料，亦無任何被告親自或共同實施竊盜或恐嚇
    取財行為之事證存在，自無從認應變更本件聲請簡易判決處
    刑意旨所認之被告參與犯罪型態，而就前開移送併辦之事實
    加以審理，是此部分本院無從併辦，應退由檢察官另為適法
    之處理，附此敘明。
據上論斷，應依刑事訴訟法第四百五十五條之一第三項、第三百
六十八條，判決如主文。
本案經檢察官甲○到庭執行職務。
中    華    民    國  九十五  年    一    月  二十六  日
                臺灣臺中地方法院刑事第六庭
                    審判長法  官  簡 源 希
                          法  官  林 念 祖
                          法  官  鄧 敏 雄
上正本證明與原本無異
不得上訴。
                          書記官  黃 士 益
中    華    民    國    95    年    2     月    20    日
附錄本案論罪科刑參考法條全文：
中華民國刑法第三十條
幫助他人犯罪者，為從犯。雖他人不知幫助之情者，亦同。
從犯之處罰，得按正犯之刑減輕之。
中華民國刑法第三百四十六條第一項
意圖為自己或第三人不法之所有，以恐嚇使人將本人或第三人之
物交付者，處六月以上五年以下有期徒刑，得併科一千元以下罰
金。


司法院資訊處製作；財團法人民間司法改革基金會備份。
